【裁判字號】    97,交訴,134
【裁判日期】    971212
【裁判案由】    公共危險
【裁判全文】
臺灣彰化地方法院刑事判決             97年度交訴字第134號
公  訴  人  臺灣彰化地方法院檢察署檢察官
被      告  乙○○
上列被告因公共危險等案件，經檢察官提起公訴（97年度偵字第
7175 號），本院依簡式審判程序判決如下：
    主    文
乙○○服用酒類，不能安全駕駛動力交通工具而駕駛，處有期徒
刑月；又駕駛動力交通工具肇事，致人受傷而逃逸，處有期徒
刑柒月。應執行有期徒刑玖月，緩刑年，緩刑期間付保護管束
，並應向指定之公益團體、地方自治團體或社區提供壹佰貳拾小
時之義務勞務。
    事    實
一、乙○○明知服用酒類過量，會使人降低操控動力交通工具之
    注意能力，容易肇事致生公共危險，且應注意汽車駕駛人飲
    用酒類後其吐氣所含酒精濃度超過每公升0.25毫克者不得駕
    車，竟仍於民國（下同）97年7 月12日晚上9 時許，在彰化
    縣彰化市○○路177 號10樓住處，飲用啤酒6 罐後，呼氣酒
    精濃度已逾每公升0.55毫克以上，已達不能安全駕駛動力交
    通工具之程度，仍於97年7 月12日晚上11時許，駕駛車牌號
    碼1833-UR 號自小客車，沿彰化縣和美鎮○○路由南往北方
    向行駛。迨於97年7 月12日晚上11時25分許，途經彰化縣和
    美鎮○○路○ 段628 巷口時，原應注意車前狀況並隨時採取
    必要之安全措施，而依當時天候晴、柏油路面乾燥無缺陷、
    視距良好等情形，並無不能注意之情事，竟因不勝酒力、注
    意力減低，而疏未注意，追撞同向在前由甲○駕駛之車號2V
    -2316 號自小貨車車尾，致甲○所駕駛之上開車輛因此側翻
    ，甲○受有頭部損傷合併頸部挫傷之傷害（乙○○所涉過失
    傷害部分業經臺灣彰化地方法院檢察署檢察官另為不起訴處
    分）。詎乙○○肇事後，因一時緊張，為規避刑責，竟另行
    基於肇事致人受傷而逃逸之犯意，在未報警處理或救助受傷
    之人或將受傷之人送醫救治之情形下，即駕駛上開車輛逃離
    現場。嗣經路人記下乙○○之車號並報警，警方乃循線於97
    年7 月13日凌晨1 時許，在彰化縣和美鎮○○路「東方餐廳
    」前，查獲乙○○及其所駕駛之上開車輛，並測得乙○○之
    呼氣酒精濃度達每公升0.91毫克，而悉上情。
二、案經彰化縣警察局和美分局報請臺灣彰化地方法院檢察署檢
    察官偵查起訴。
    理    由
一、除被告所犯為死刑、無期徒刑、最輕本刑為3 年以上有期徒
    刑之罪或高等法院管轄第一審案件者外，於前條第1 項程序
    進行中，被告先就被訴事實為有罪之陳述時，審判長得告知
    被告簡式審判程序之旨，並聽取當事人、代理人、辯護人及
    輔佐人之意見後，裁定進行簡式審判程序，刑事訴訟法第27
    3 條之1 第1 項、第284 條之1 分別定有明文。本件被告乙
    ○○所涉係死刑、無期徒刑、最輕本刑為3 年以上有期徒刑
    之罪或高等法院管轄第一審案件以外之罪，並於本院行準備
    程序時就被訴事實為有罪之陳述，本院合議庭依前揭規定，
    經評議結果，裁定改由受命法官獨任行簡式審判程序，合先
    敘明。
二、上揭事實，業據被告乙○○於警詢、偵訊、本院準備程序及
    審理中坦承不諱（見臺灣彰化地方法院檢察署97年度偵字第
    7175 號卷第3-5 、41、42、49頁，本院97年度交訴字第134
    號卷第14、17-19 頁），且查：
（一）核與證人即被害人甲○於警詢、偵訊中證述之情節相符（
      見臺灣彰化地方法院檢察署97年度偵字第7175號卷第6、7
      、31、32頁），此外，復有道路交通事故現場圖、道路交
      通事故調查報告表（一）（二）、彰化縣警察局道路交通
      事故當事人酒精測定紀錄表、刑法第185 條之3 案件測試
      觀察紀錄表、道路交通事故肇事人自首情形紀錄表、財團
      法人彰化基督教醫院診斷書、彰化縣警察局彰警交字第I0
      0000000 號、第I00000000 號舉發違反道路交通管理事件
      通知單、照片7 張等件在卷可稽（見臺灣彰化地方法院檢
      察署97年度偵字第7175號卷第8-12、14、16-22 頁），堪
      認屬實。
（二）按刑法第185 條之3 不能安全駕駛動力交通工具之罪，係
      抽象危險犯之性質，不以發生具體危險為必要，而參考德
      國、美國之認定標準，對酒精濃度呼氣已達每公升0.55毫
      克，肇事率為一般正常人之10倍，認為已達「不能安全駕
      駛」之標準（法務部88年5 月18日法88檢字第1669號函可
      資參照。本件被告乙○○酒後駕車，經彰化縣警察局交通
      警察隊和美分隊員警檢測其呼氣之酒精濃度後，測試值結
      果為每公升0.91毫克，有彰化縣警察局道路交通事故當事
      人酒精測定紀錄表、刑法第185 條之3 案件測試觀察紀錄
      表各1 紙附卷可查（見臺灣彰化地方法院檢察署97年度偵
      字第7175號卷第11、12頁），足見被告駕車肇事危險性，
      高出一般人甚多，且其又因疏於注意不慎撞擊被害人甲○
      所駕之車，導致前開車輛因此側翻，甲○受有頭部損傷合
      併頸部挫傷之傷害，其於飲酒後顯已達不能安全駕駛動力
      交通工具之程度無訛。
（三）次按汽車駕駛人駕駛汽車肇事致人受傷或死亡，應即採取
      救護或其他必要措施，並向警察機關報告，不得駛離或逃
      逸，道路交通管理處罰條例第62條第3 項載有明文；且刑
      法第185 條之4 之肇事逃逸罪，並不以被害人為無自救能
      力為必要，其立法目的在促使駕駛人於肇事後能對被害人
      即時救護，以減少死傷。再按道路交通事故之發生，常非
      於己之鄰親家里，時有告救不能情事，乃科以肇事者須即
      採取救護或其他必要措施，並向警察機關報告之法定義務
      ，以防因就醫延誤致生無謂傷亡，並俾得通知傷亡者家屬
      到場，以明責任，是凡肇事人於行車肇事致人受傷或死亡
      ，未即採取救護或其他必要措施，並向警察機關報告，即
      駕車逃逸者，均應依該規定處罰，至其嗣後是否受刑事訴
      追及已否與被害人達成民事和解，賠償損失，對其應受處
      罰乙節，並不生影響。職是之故，汽車駕駛人駕駛汽車肇
      事，不論其責任之歸屬為何，即有義務留在肇事現場，採
      取救護或其他必要措施，並向警察機關報告，以維護他人
      之生命與其他用路人之交通安全，該罪之成立祇以行為人
      有駕駛動力交通工具肇事，致人死傷而逃逸之事實為已足
      （最高法院92年度臺上字第4468號刑事判決意旨參照）。
      本件被告對被害人當場受有傷害之情況已有認識，然於肇
      事後並未採取救護或其他必要之措施，且未向警察機關報
      告即逕行駕車駛離現場，其肇事逃逸乙情已甚灼然。
（四）綜上，足徵本件事證明確，被告酒後駕車及肇事逃逸之犯
      行洵堪認定，均應予依法論科。
三、核被告乙○○所為，分別係犯刑法第185 條之3 之服用酒類
    不能安全駕駛動力交通工具而駕駛罪、同法第185 條之4 之
    肇事致人受傷逃逸罪。被告所犯上開2 罪間，犯意各別，行
    為互殊，應予分論併罰。又汽車駕駛人，無駕駛執照駕車、
    酒醉駕車、吸食毒品或迷幻藥駕車、行駛人行道或行經行人
    穿越道不依規定讓行人優先通行，因而致人受傷或死亡，依
    法應負刑事責任者，加重其刑至2 分之1 ，道路交通管理處
    罰條例第86 條第1 項固有明文；惟上開應依法加重其刑至2
    分之1 之規定，法條既明定汽車駕駛人於一定違規之情形（
    如無駕駛執照駕車，酒醉駕車）駕駛汽車致人傷亡，依法應
    負刑事責任時，始有適用，換言之，係肇事者在一定之違規
    情形下依法應負過失致人於死或過失傷害之刑事責任時，始
    有適用，則刑法第185 條之4 ，駕駛動力交通工具肇事，致
    人死傷而逃逸者之罪，其立法意旨係對一般動力交通工具駕
    駛人肇事致人死傷而逃逸之處罰，旨在懲罰肇事逃逸，自無
    上開道路交通處罰條例第86條第1 項之適用（最高法院92年
    度臺非字第60號刑事判決意旨參照）。爰審酌被告素行尚佳
    ，明知其飲酒後，對週遭事務之辨識及反應能力已受相當影
    響，顯已達不能安全駕駛之程度，仍僅為圖一己往來交通之
    便，不顧公眾之安危，率爾駕駛動力交通工具，並肇致車禍
    發生，致被害人受傷，顯有漠視公權力及往來人車生命、身
    體、財產安全之情事，暨其犯罪手段、酒測值達每公升0.91
    毫克之酒醉程度、事後猶駕車逃逸，置被害人安危於不顧，
    惡性非輕，及其已與被害人達成和解、賠償新臺幣（下同）
    50,000元，有彰化縣彰化市調解委員會調解書1 紙附卷足憑
    （見臺灣彰化地方法院檢察署97年度偵字第7175號卷第44頁
    ），與其生活狀況、智識程度、犯後自始坦承犯行等一切情
    狀，分別量處如主文所示之刑，並定其應執行之刑。末被告
    前未曾因故意犯罪受有期徒刑以上刑之宣告，有臺灣高等法
    院被告前案紀錄表1 份在卷可考，此次因一時失慮，致罹刑
    典，事後已坦承犯行，深具悔意，且與被害人調解成立及支
    付賠償金額50,000元，足見被告經此刑之宣告後，應知警惕
    而無再犯之虞，本院因認前開宣告之刑以暫不執行為適當，
    爰宣告緩刑3 年，並依刑法第74條第2 項第5 款規定，命被
    告應向執行之檢察機關所指定之公益團體、地方自治團體或
    社區提供120 小時之義務勞務，暨依刑法第93 條第1 項第2
    款規定，諭知於緩刑期間付保護管束，期使被告於義務勞務
    過程及保護管束期間，確切明瞭其行為所造成之損害，並培
    養正確交通安全觀念，以啟自新，並觀後效。
據上論斷，應依刑事訴訟法第273 條之1 第1 項、第299 條第 1
項前段，刑法第185 條之3 、第185 條之4 、第51條第5 款、第
74條第1 項第1 款、第2 項第5 款、第93條第1 項第2 款，刑法
施行法第1 條之1第1項、第2項但書 ，判決如主文。
本案經檢察官蔡明達到庭執行職務。
中    華    民    國    97    年    12    月    12    日
                            交通法庭  法  官  林秉暉
以上正本證明與原本無異。
如不服本判決應於收受判決後10日內向本院提出上訴書狀，並應
敘述具體理由; 其未敘述上訴理由者，應於上訴期間屆滿後20日
內向本院補提理由書（均須按他造當事人之人數附繕本）「切勿
逕送上級法院」。
告訴人或被害人對於判決如有不服具備理由請求檢察官上訴者，
其上訴期間之計算係以檢察官收受判決正本之日期為準。
中    華    民    國    97    年    12    月    12    日
                                      書記官  張清秀
附錄論罪科刑法條：
刑法第185條之3
服用毒品、麻醉藥品、酒類或其他相類之物，不能安全駕駛動力
交通工具而駕駛者，處1年以下有期徒刑、拘役或3萬元以下罰金
。
刑法第185條之4
駕駛動力交通工具肇事，致人死傷而逃逸者，處6月以上5年以下
有期徒刑。


司法院資訊處製作；財團法人民間司法改革基金會備份。
